臺灣新北地方法院刑事判決
111年度審易字第1265號
公  訴  人  臺灣新北地方檢察署檢察官
被      告  黃美麗



上列被告因侵占案件，經檢察官提起公訴（110年度調偵緝續緝
字第3號），被告於準備程序中對被訴事實為有罪陳述，本院合
議庭裁定由受命法官獨任行簡式審判程序，並判決如下：
    主  文
黃美麗犯侵占罪，處有期徒刑參月，如易科罰金，以新臺幣壹仟
元折算壹日；又犯侵占罪，處有期徒刑參月，如易科罰金，以新
臺幣壹仟元折算壹日。應執行有期徒刑肆月，如易科罰金，以新
臺幣壹仟元折算壹日。緩刑貳年，並應於緩刑期內，按本院一一
一年度司附民移調字第一一五九號調解筆錄所載之金額及履行方
式向黃芳美支付損害賠償。
    事  實
一、黃美麗於民國107年9月10日，在新北市五股區其所經營之餐
    飲店，邀集黃芳美等人成立互助會，擔任會首，並約定會期
    自107年9月10日起至109年1月10日止，共17會，每期會款新
    臺幣（下同）1萬元，最低標金為1,000元，最高標金為4,00
    0元，採內標制，黃芳美參加2會（互助會單上編號4、5）。
    黃美麗應於每月開標後，代得標會員向其餘會員收取會款，
    扣除得標會員約定應支付黃美麗之1萬元後，將剩餘會款交
    付得標會員。詎黃美麗因需錢孔急，竟意圖為自己不法之所
    有，基於侵占之犯意，分別為下列犯行：㈠黃芳美於108年10
    月10日（即第14會）以4,000元得標，黃美麗向其他會員收
    取會款共計13萬8,000元（死會會員13人×1萬元＋活會會員3
    人×6,000元－應支付黃美麗1萬元）後，易持有為所有之意思
    ，予以侵占入己，而未於108年10月底前交付上述款項予黃
    芳美。㈡黃芳美於108年11月10日（即第15會）以4,000元得
    標，黃美麗向其他會員收取會款共計13萬2,000元（死會會
    員13人【不含14會得標之黃芳美】×1萬元＋活會會員2人×6,0
    00元－應支付黃美麗1萬元）後，易持有為所有之意思，予以
    侵占入己，而未於108年11月底前交付上述款項予黃芳美。
    嗣黃芳美於108年12月1日至新北市樹林區某處向黃美麗催討
    會款，始知悉上情。
二、案經黃芳美訴由臺灣新北地方檢察署檢察官偵查起訴。
　　理  由
一、按除被告所犯為死刑、無期徒刑、最輕本刑為3年以上有期
    徒刑之罪或高等法院管轄第一審案件者外，於第一次審判期
    日前之準備程序進行中，被告先就被訴事實為有罪之陳述時
    ，審判長得告知被告簡式審判程序之旨，並聽取當事人、代
    理人、辯護人及輔佐人之意見後，裁定進行簡式審判程序，
    刑事訴訟法第273條之1第1項定有明文。經核本件被告所犯
    係死刑、無期徒刑、最輕本刑為3年以上有期徒刑以外之罪
    ，其於準備程序中就被訴之事實為有罪陳述，經法官告知簡
    式審判程序之旨，並聽取公訴人及被告之意見後，本院合議
    庭依刑事訴訟法第273條之1第1項規定，裁定由受命法官獨
    任進行簡式審判程序，合先敘明。
二、上揭犯罪事實，業據被告黃美麗於偵查及本院審理時均坦承
    不諱，核與證人即告訴人黃芳美、證人黃春美於偵查中證述
    之情節相符，復有被告簽立之本票影本5張、告訴人提出之
    五股郵局存證信函1份、合會單照片1張、互助會債權人協調
    會錄影光碟1片（見109年度偵字第18659號偵查卷第9頁、第
    11頁、第39頁；110年度調偵緝續緝字第3號偵查卷證物袋）
    附卷可資佐證，足認被告前開自白與事實相符，應可採信。
    本件事證明確，其犯行均堪認定，應依法論科。
三、論罪科刑：
　㈠被告行為後，刑法第335條雖於108年12月25日修正公布，並
    於同年月27日施行，惟修正前該條所定罰金數額原應依刑法
    施行法第1條之1第2項前段規定提高為30倍，本次修法僅係
    將條文所定罰金數額調整換算後予以明定，為文字之修正，
    並無新舊法比較問題，應依一般法律適用原則，逕行適用裁
    判時即現行刑法第335條之規定處斷。
　㈡核被告如事實欄一、㈠、㈡所為，均係犯刑法第335條第1項之
    侵占罪。
　㈢被告所犯上開2罪，犯意各別，行為互殊，應予分論併罰。
　㈣爰審酌被告為圖一己私利，利用擔任會首代會員收取會款之
    機會，將應交付告訴人之會款侵占入己，造成告訴人財產損
    失，所為應予非難，另考量被告犯後坦承犯行，且於本院審
    理期間與告訴人以24萬元達成和解，並已支付告訴人13萬元
    ，有本院調解筆錄1份在卷可參（見本院卷第163頁至第164
    頁），兼衡其犯罪之動機、目的、手段、侵占數額，及小學
    畢業之智識程度、已婚，自陳從事餐飲業、無需扶養他人、
    經濟狀況普通之生活情形（見被告個人戶籍資料、本院卷第
    177頁）等一切情狀，分別量處如主文所示之刑，並均諭知
    易科罰金之折算標準，另定其應執行之刑及諭知易科罰金之
    折算標準。
　㈤被告前未曾因故意犯罪受有期徒刑以上刑之宣告，有臺灣高
    等法院被告前案紀錄表1份在卷可參，其因一時失慮致罹刑
    典，事後坦承犯行，且已與告訴人調解成立並賠償部分款項
    ，堪認確有悔意，信其經此偵審程序，應知所警惕而無再犯
    之虞，是本院認所宣告之刑以暫不執行為適當，爰依刑法第
    74條第1項第1款規定，併予宣告緩刑2年，以啟自新。另依
    刑法第74條第2項第3款規定，命被告應依本院111年度司附
    民移調字第1159號調解筆錄所載之金額及履行方式賠償告訴
    人，倘被告違反本院諭知之上開應行負擔事項且情節重大，
    依刑法第75條之1第1項第4款之規定，其緩刑之宣告仍得由
    檢察官向本院聲請撤銷，併此敘明。
四、被告本案侵占之款項共計27萬元，固屬其犯罪所得，本應依
    刑法第38條之1第1項、第3項之規定予以宣告沒收，於全部
    或一部不能沒收時，追徵其價額，惟被告已與告訴人以24萬
    元達成和解，告訴人亦拋棄其餘請求，被告並已給付告訴人
    13萬元（見本院卷第163頁至第164頁調解筆錄），上開和解
    所賠償之金額，雖非刑法第38條之1第5項規定文義所指犯罪
    所得已實際合法「發還」被害人者，然參酌該規定旨在保障
    被害人因犯罪所生之求償權（參刑法第38條之1第5項之立法
    理由），本案被告已賠付及約定賠付告訴人之款項，既與告
    訴人之損失相當，告訴人此部分求償權已獲滿足，若再宣告
    沒收，實有過苛之虞，爰依刑法第38條之2第2項之規定，不
    予諭知沒收或追徵被告上揭犯罪所得，附此敘明。
據上論斷，應依刑事訴訟法第273條之1第1項、第299條第1項前
段，判決如主文。
本案經檢察官林承翰提起公訴，檢察官黃明絹到庭執行職務。
中　　華　　民　　國　 111　　年　　11　　月　  4 　　日
　　　　　　　　　刑事第二十三庭　法　官　藍海凝　
上列正本證明與原本無異。
如不服本判決，應於判決送達後20日內敘明上訴理由，向本院提
出上訴狀 (應附繕本) ，上訴於臺灣高等法院。其未敘述上訴理
由者，應於上訴期間屆滿後20日內向本院補提理由書「切勿逕送
上級法院」。
　　　　　　　　　　　　　　　　　書記官　彭姿靜
中　　華　　民　　國　　111 　年　　11　　月　　8 　　日
附錄本案論罪科刑法條全文：
中華民國刑法第335條
意圖為自己或第三人不法之所有，而侵占自己持有他人之物者，
處5年以下有期徒刑、拘役或科或併科3萬元以下罰金。前項之未
遂犯罰之。